福建金門地方法院刑事判決　　　　　　　　　　　　　　　九十年度訴字第三六號
　　公　訴　人　福建金門地方法院檢察署檢察官
　　被　　　告　甲○○
右列被告因違反懲治走私條例案件，經檢察官提起公訴 (九十年度偵字第二九六號)
及聲請併案審理九十年度偵字第三五九號，本院判決如左：
    主  文
甲○○連續銷售私運管制物品進口逾公告數額之走私物品，處有期徒刑拾月，緩刑參
年。
    事  實
一、甲○○係金門縣金湖鎮○○路金名記實業有限公司（即名記貢糖店）之實際負責
    人（登記負責人為其妻李月黎），於民國九十年三至四月間，基於概括之犯意，
    連續二次在金門縣某不詳地點向不詳姓名之人，搜購大陸人民私運至金門縣內已
    逾公告數額之管制物品花生仁二百箱（重六千四百公斤）與五千六百四十公斤。
    嗣於同年三月間委由金門至高雄航線之「大益輪」以貨櫃運送前開二百箱之花生
    至高雄港第十五號碼頭卸貨待售時，為法務部調查局人員查獲。另五千六百四十
    公斤之花生仁則以每公斤新台幣（下同）七十元之價格，銷售於台北縣樹林市伸
    田商行之廖慶忠，於同年四月二十九日下午三時十分許，在金門縣料羅港委由「
    嘉金輪」運送至嘉義縣布袋港，於翌日中午十二時許船抵布袋港時，為行政院海
    岸巡防署人員查獲。
二、案經行政院海岸巡防署中部地區巡防局移送台灣嘉義地方法院檢察署呈請核轉與
    法務部調查局航業海員調查處高雄航業海員調查站移送福建金門地方法院檢察署
    檢察官偵查起訴並聲請併案審理。
    理  由
一、訊據被告甲○○，固坦承於右揭時地委請貨輪運送前揭花生仁被查獲等情，但均
    矢口否認有何運送或銷售管制物品之犯意；辯稱；「我不知道這是違法的，我是
    從金門料羅碼頭經許可運出出，在台灣被查獲。」云云。惟查，被查獲之前揭花
    仁等均非台灣省所生產，業經行政農業委員會台南區農業改良場以ＤＮＡ比對無
    誤，有該改良場九十年五月十六日農改良字第二二二三號函附卷可憑。並經財政
    部關稅總局進口貨品原產地認定委員會分別以第九次與第十次會議審議認定「依
    其籽粒形狀大小色澤等性狀觀之，屬大陸生產供應之可能性即大。」、「由於金
    門生產供應此種花生仁之可能性甚小，而大陸生產此種品質之花生甚多，故即可
    能為大陸原產轉銷金門再轉來嘉義。」等情；有該委員會編號九０００六五、九
    ０００八七號審議表各一份附卷附卷可證。又有奧林匹克航運公司嘉金輪營運貨
    物明細單影本在卷足憑。被告所辯，即無可採。另被告雖於警、偵訊時辯稱花生
    仁等均係向台灣之廖慶忠購買至金門加工後回銷云云，但查台灣本島加工技術較
    金門先進且來回台金間航行運送加工亦不符成本經濟之原則，被告此辯解亦不足
    採信。被告犯行，事證明確，可以認定。
二、按懲治走私條例第十二條規定：「自大陸地區私運物品進入台灣地區或自台灣地
    區私運物品前往大陸地區者，以私運物品進口出口論，適用本條例之規定處斷」
    。其修正理由並明示，該條所謂之「臺灣地區」，係指臺灣、澎湖、金門、馬祖
    及政府統治權所及之其他地區，「大陸地區」則係指臺灣地區以外之中華民國領
    土，亦即行政院公告「懲治走私條例公告管制物品項目及其數額」丁項所指之「
    淪陷區」（最高法院八十八年度台上字第一六七三號判決參照）。次按，修正前
    行政院於七十九年三月三十日公告修正，並於同年四月一日起實施之「懲治走私
    條例公告管制物品項目及其數額」丁項規定，自淪陷區（即大陸地區）私運物品
    進入本國自由地區，其所私運之物品，以管制物品論，且除甲、乙項外，其餘物
    品以私運一項或數項重量達一千公斤者，以管制進出口物品論，又被告行為後，
    行政院公告列入管制之走私物品雖於九十年十一月二十九日以台九十財字第○六
    六五八九號函公告刪除管制項目之丁項，但此乃行政上適應情勢之事變更，無刑
    法第二條第一項之適用。被告二次運送行為，時間緊接，所犯罪名相同，顯係出
    於概括之犯意為之，為連續犯，爰依刑法第五十六條之規定以一罪論，並加重其
    刑。其運送花生與銷售花生行為間有方法目的之牽連關係，應從較重之銷售行為
    論處。爰審酌被告犯罪之動機、智識程度、手段、所運送之走私物品種類為大陸
    花仁及其數量合計達一萬餘公斤之多、犯罪後之態度及走私行為嚴重危害國家財
    政與經濟等一切情狀，量處如主文所示之刑，又查被告未曾犯罪，此有本院被告
    全國前案記錄表一紙附卷可憑，此次因一時失慮，致罹刑章，事後已表悔悟，經
    此刑之宣告，應知警惕而無再犯之虞，本院因認暫不執行其刑為當，予以宣告緩
    刑三年，以啟自新。末查，前揭二百箱花生仁部份已由高雄關稅局處分沒入，即
    勿須再予宣告沒收，另五千六百四十公斤部份，因已由案外人廖慶忠價購非被告
    所有之物，業據被告與廖慶忠等供明在卷，自無從宣告沒收，應另由緝私機關，
    依緝私案件處分，併此敘明。
三、據上論斷，應依刑事訴訟法第二百九十九條第一項前段，懲治走私條例第三條第
    一項、第十一條、第十二條，刑法第十一條前段、第五十五條、第五十六條、第
    七十四條第一款，罰金罰鍰提高標準條例第一條前段，判決如主文。
中    華    民    國      九十一    年    四    月    十一        日
                                  福建金門地方法院刑事庭
                                      法  官  朱中和
右正本證明與原本無異。
如不服本判決，應於判決送達後十日內，向本院提出上訴狀。
                                      書記官  董培祥
中    華    民    國      九十一      年    四    月    十八      日
附錄本案論罪科刑法條全文
懲治走私條例第三條第一項
運送、銷售或藏匿前條第一項之走私物品者，處五年以下有期徒刑、拘役或科或併科
新台幣九萬元以下罰金。
